臺灣高等法院交通事件裁定　　　　　　100年度交抗字第107號
抗　告　人
即受處分人　　蘇彥彰
上列抗告人因違反道路交通管理處罰條例案件，不服臺灣臺北地
方法院，中華民國99年12月15日所為裁定（99年度交聲字第1895
號），提起抗告，本院裁定如下：
    主  文
抗告駁回。
    理  由
一、原處分意旨略以：本件異議人即受處分人（下稱抗告人）蘇
    彥彰於民國（下同）99年10月13日晚間10時35分許，騎乘車
    牌號碼169─ECZ號重型機車，由南往北行經臺北市○○○路
    與貴陽街口有管制號誌之交岔路口時，遇紅燈未依號誌指示
    停、等，逕行左轉，經臺北市政府警察局萬華分局昆明街派
    出所執勤員警攔停，以抗告人有違反道路交通管理處罰條例
    第53條第1項之行為掣單舉發。嗣抗告人於舉發通知單上所
    載之應到案日期前自動繳納罰鍰結案，惟仍於應到案日期後
    向原處分機關表示不服，經原處分機關認抗告人確有前開違
    規行為，乃依道路交通管理處罰條例第53條第1項、第63條
    第1項第3款（原裁決書漏引第3款）之規定裁處抗告人罰鍰
    新臺幣（下同）1800元，並記違規點數3點。
二、聲明異議意旨略以：抗告人於99年10月13日夜間騎乘車號16
    9─ECZ之機車，在臺北市○○○路與貴陽街之路口，由西寧
    南路違規闖紅燈左轉至貴陽街上，因而被裁處罰鍰。惟西寧
    南路及貴陽街該段均為單行道，抗告人雖有違規左轉之行為
    ，性質上實與紅燈右轉無異，自應為相同處理，以600元之
    罰鍰加以處罰，今裁處機關卻以同條第1項之1800元罰鍰加
    以裁決，為此聲明不服請求撤銷原處分云云。
三、原裁定以：
（一）抗告人於上開時間，騎乘上揭重型機車，由臺北市○○○
      路南往北行駛至貴陽街口時，未按號誌燈指示停等紅燈，
      仍左轉貴陽街行駛，經臺北市政府警察局萬華分局昆明街
      派出所警員攔停舉發闖紅燈之違規等情，為抗告人所不否
      認，並有臺北市政府警察局99年10月13日北市警交字第AE
      Y879686號舉發違反道路交通管理事件通知單影本及臺北
      市政府警察局萬華分局99年12月1日北市警萬分交字第099
      33191900號函在卷可稽（原審卷第9頁、第10頁），堪認
      抗告人有闖紅燈之違規行為。
（二）按行車管制號誌顯示為圓形紅燈者，其意義為車輛禁止通
      行，不得超越停止線或進入路口，道路交通標誌標線號誌
      設置規則第206條第5款第1目定有明文。故汽車駕駛人行
      駛至有燈光號誌管制之交岔路口，其行進、轉彎應遵守燈
      光號誌之指示；而燈光號誌顯示為圓形紅燈者，應完全停
      止並禁止為任何通行行為，不得超越停止線或進入路口。
      從而駕駛人於紅燈之狀態下，超越停止線左轉並進入路口
      ，自屬道路交通法規所定義之「闖紅燈」行為之一種，其
      理甚明。
（三）又為恐凡超越停止線即遽論處「闖紅燈」，難為一般大眾
      所接受，亦非「道路交通管理處罰條例」當初立法精神，
      故為促使駕駛人回歸於對標線之認知，同時兼顧執法技術
      層面與大眾接受程度，交通部82年4月22日交路字第00981
      1號函釋「闖紅燈」認定標準，將面對圓形紅燈時超越停
      止線或闖紅燈行為之認定敘述如后，以供參考：1.車輛面
      對圓形紅燈時仍逕予穿越路口至銜接路段，含左轉、直行
      、迴轉及右轉（依箭頭綠燈允許行駛者除外）即視為闖紅
      燈之行為。2.有繪設路口範圍者：車輛無視於紅燈警示，
      有穿越路口之意圖，而車身已伸入路口範圍亦視同闖紅燈
      ；若僅伸越停止線而未達路口範圍者，則視為不遵守標線
      指示。（可以處罰條例第60條第2項第3款之規定處分之）
      。3.無繪設路口範圍者：以車輛無視於紅燈號誌，而有穿
      越路口之企圖，其車身並已伸越停止線並足以妨害其他方
      向人（若有行人穿越道）、車通行者亦以闖紅燈論處；若
      僅車身伸越停止線則以不遵守標線指示視之。4.目前交岔
      路口已繪設網狀黃線區者暫以該範圍視作路口，未繪設者
      請公路主管機關依內政部警政署65年2月16日警署交字第0
      0249號函之規定，視路況車況繪設路口範圍。5.另路口設
      有照相設施者並請有關單位依會議結論之認定標準配合調
      整以更能明確認定。主管機關基於職權因執行特定法律之
      規定，得為必要之釋示，以供本機關或下級機關所屬公務
      員行使職權時之依據，此即「解釋性行政規則」（司法院
      大法官釋字第548號解釋參照）。上開函釋為道路交通管
      理處罰條例第8條所定之公路主管機關之上級機關交通部
      所發布，其對該條例所為之釋示自有上開「解釋性行政規
      則」之效力，足堪為各級行政機關適用法律及執法機關適
      用法律意見之參考。
（四）現行道路交通管理處罰條例第53條於95年7月1日修正施行
      增列第2項紅燈右轉處罰規定，立法理由明白揭示：「汽
      車紅燈右轉之違規行為，其嚴重性未若闖紅燈直行、『左
      轉彎』或迴轉者，爰將紅燈右轉之行為另規定於第2項，
      並另為罰則之規定」。明文區別紅燈右轉與紅燈左轉的處
      罰方式；意即除闖紅燈右轉，得依同條第2項規定從輕裁
      處之外，闖紅燈直行、「左轉彎」或迴轉，仍應依同條第
      1項裁罰，是抗告人辯解其紅燈左轉行為實質上與紅燈右
      轉無異云云，難以採憑。
（五）綜上所述，抗告人確有於前揭時間、地點，騎乘前開重型
      機車行經有燈光號誌管制之交岔路口闖紅燈之行為，原處
      分機關依道路交通管理處罰條例第53條第1項、第63條第1
      項第3款（原裁決書漏引第3款）及違反道路交通管理事件
      統一裁罰基準及處理細則等規定，裁處抗告人罰鍰1800元
      ，並記違規點數3點，經核並無違誤，本件異議為無理由
      ，應予駁回。
四、抗告意旨略以：抗告人當時係沿臺北市○○○路由北往南左
    轉貴陽街，原裁定認係由南往北左轉，與事實不符。且貴陽
    街為西向東單行道，是抗告人沿西寧南路由北往南左轉時，
    並無遭遇由東向西或南向北之車輛，性質上與一般路口右轉
    無異，其危險性與一般闖紅燈右轉者不同，原裁定爰依道路
    交通管理處罰條例第53條第1項、第63條第1項第3款規定，
    以抗告人闖紅燈之違規事實，裁處罰鍰1800元，顯與憲法與
    行政法之平等原則不符，應依同條例第53條第2項規定，另
    為適法處理云云。
五、按駕駛人駕駛汽車，應遵守道路交通標誌、標線、號誌之指
    示，道路交通安全規則第90條前段定有明文。次按汽車駕駛
    人，行經有燈光號誌管制之交岔路口闖紅燈者，處1800元以
    上5400元以下罰鍰；汽車駕駛人有道路交通管理處罰條例第
    53條情形者，除依原條款處罰鍰外，並予記違規點數3點，
    道路交通管理處罰條例第53條第1項、第63條第1項第3款亦
    規定甚明。又道路交通管理處罰條例所稱之「車輛」，係指
    在道路上以原動機行駛之汽車（包括機器腳踏車）或以人力
    、獸力行駛之車輛；道路交通安全規則所稱之「汽車」，係
    指在道路上不依軌道或電力架線而以原動機行駛之車輛（包
    含機器腳踏車），道路交通管理處罰條例第3條第8款、道路
    交通安全規則第2條第1項第1款定有明文。
（一）經查，抗告人於99年10月13日晚間10時35分許，騎乘車牌
      號碼169─ECZ號重型機車，行經臺北市○○○路與貴陽街
      口有管制號誌之交岔路口時，遇紅燈未依號誌指示停、等
      ，逕行左轉，經臺北市政府警察局萬華分局昆明街派出所
      執勤員警攔停，以抗告人有違反道路交通管理處罰條例第
      53條第1項之行為掣單舉發。嗣抗告人於舉發通知單上所
      載之應到案日期前自動繳納罰鍰結案，惟仍於應到案日期
      後向原處分機關表示不服。經原處分機關認抗告人確有前
      開違規行為，乃依道路交通管理處罰條例第53條第1項、
      第63條第1項第3款（原裁決書漏引第3款）之規定裁處抗
      告人罰鍰1800元，並記違規點數3點等情，有臺北市政府
      警察局99年10月13日北市警交字第AEY879686號舉發違反
      道路交通管理事件通知單影本及臺北市政府警察局萬華分
      局99 年12月1日北市警萬分交字第09933191900號函在卷
      可稽（原審卷第9頁、第10頁參照），足見抗告人本件違
      規事實明確。
（二）又查，臺北市○○○路於貴陽街至桂林路間係南北向雙向
      道，而貴陽街於環河南路至中華路間係西向東單行道；且
      抗告人於騎乘機車由西寧南路南往北左轉貴陽街行駛，亦
      有臺北市政府警察局萬華分局99年12月1日北市警萬分交
      字第09933191900號函在卷可稽（原審卷第10頁）。再抗
      告人於聲明異議狀所繪其行進方向，亦係沿西寧南路由下
      往左劃一箭頭曲線，此觀諸聲明異議狀即明（原審卷第5
      頁），堪認抗告人係沿臺北市○○○路由南往北左轉貴陽
      街。是抗告人於提出抗告時空言否認違規事實，顯與事實
      不符，不足採信。
（三）本件交通違規情節明確，原處分機關依據道路交通管理處
      罰條例第53條第1項、第63條第1項第3款（原裁決書漏引
      第3款）之規定，裁處抗告人罰鍰1800元，並記違規點數3
      點，核無違誤。原審法院據此駁回抗告人之聲明異議，經
      核尚無不合。本件抗告並無理由，應予駁回。
據上論斷，應依道路交通管理處罰條例第89條，道路交通事件處
理辦法第25條，刑事訴訟法第412條，裁定如主文。
中    華    民    國    100    年    1    月    26   日
                  交通法庭審判長法  官  宋  祺
                                法  官  林孟宜
                                法  官  高玉舜
以上正本證明與原本無異。
不得再抗告。
                                  書記官  許雅淩
中    華    民    國   100    年    1     月    26    日